臺灣板橋地方法院刑事判決　　　　　 100年度交簡上字第90號
上　訴　人　臺灣板橋地方法院檢察署檢察官
被　　　告　黃信豪
上列上訴人因被告過失傷害案件，不服本院交通法庭中華民國10
0 年3 月18日100 年度交簡字第1176號刑事簡易判決（聲請簡易
判決處刑案號：99年度偵字第30855 號），提起上訴，本院管轄
之第二審合議庭判決如下：
    主  文
上訴駁回。
    事  實
一、黃信豪考領有重型機車駕駛執照，於民國99年6 月18日中午
    12時52分許，騎乘車號M78-567 號重型機車，沿新北市○○
    區○○路3 段由北往南方向，行經距離明志路3 段與台麗街
    之交岔路口約3.1 公尺處，原應注意汽車行駛時，駕駛人應
    注意車前狀況，隨時採取必要之安全措施，而當日天候晴朗
    ，日間自然光線，柏油路面乾燥、無缺陷，亦無障礙物，視
    距良好，且依其智識、能力，並無不能注意之情事，竟疏未
    注意前方張夏齡騎乘之機車，而貿然繼續行駛前進，適未考
    領任何駕駛執照之張夏齡騎乘車號TXV-469 號輕型機車同向
    在黃信豪騎乘重型機車之右前方行駛，亦疏未注意轉彎車應
    讓直行車先行，未等待騎乘機車直行之黃信豪先行通過，逕
    自左轉彎，欲駛入台麗街口，致使騎乘機車直行之黃信豪因
    閃避不及，騎乘機車與張夏齡騎乘之輕型機車擦撞而肇事，
    張夏齡因而人車倒地，並受有第一腰椎壓迫性骨折合併多處
    擦傷之傷害。黃信豪於肇事後，留在事故現場，於有權偵查
    犯罪之警察機關，僅知悉犯罪事實，但不知悉犯罪人前，主
    動向處理本件道路交通事故之警員坦承肇事，並接受本院裁
    判。
二、案經張夏齡訴由新北市政府警察局新莊分局移送臺灣板橋地
    方法院檢察署檢察官偵查後聲請簡易判決處刑。
    理    由
一、本判決所引用之證據資料（詳後引用之各項證據），其中係
    屬傳聞證據部分，縱無刑事訴訟法第159 條之1 至第159 條
    之4 或其他規定之傳聞證據例外情形，因被告黃信豪於本院
    準備程序中未爭執證據能力，且於本院審判期日，亦未聲明
    異議，本院審酌卷內並無事證顯示各該陳述之作成時、地與
    週遭環境，有何致令陳述內容虛偽、偏頗之狀況後，均認為
    適當，依刑事訴訟法第159 條之5 第2 項之規定，為傳聞法
    則之例外，應有證據能力。
二、訊據被告對於於上揭時、地，騎乘重型機車因疏未注意車前
    狀況之過失，而肇致本件道路交通事故，致告訴人張夏齡受
    有第一腰椎壓迫性骨折合併多處擦傷等傷害之犯罪事實，供
    承不諱，核與即告訴人之證述情節相符，並有現場蒐證照片
    16張，以及道路交通事故現場圖、道路交通事故調查報告表
    、診斷證明書、臺北縣政府警察局新莊分局道路交通事故肇
    事人自首情形紀錄表各1 份附卷可稽。按汽車行駛時，駕駛
    人應隨時注意車前狀況，並隨時採取必要之安全措施，道路
    交通安全規則第94條第3 項定有明文，被告既考領有重型機
    車駕駛執照，此有證號查詢機車駕駛人資料表1 份在卷可憑
    （見本院卷第12頁），對於上開規定自應知之甚詳，騎乘機
    車時本應具有前揭注意義務，並應具有注意能力至屬甚明，
    又依當時客觀情形日間自然光線，柏油路面乾燥、無缺陷，
    亦無障礙物，視距良好等情，有上述道路交通事故調查報告
    表可證，並無不能注意之情事，竟疏未注意告訴人騎乘之機
    車同向在前，而有左偏移之車前狀況，因而肇事導致告訴人
    受有第一腰椎壓迫性骨折合併多處擦傷之傷害，被告就本件
    道路交通事故之發生，具有過失，自堪認定。次按，汽車行
    駛至交岔路口，轉彎車應讓直行車先行，道路交通安全規則
    第102 條第1 項第7 款亦定有明文。告訴人騎乘輕型機車行
    經上開交岔路口約3.1 公尺處，準備左轉而與被告騎乘之機
    車發生道路交通事故一節，除據告訴人於警詢陳稱：「當時
    沿明志路左轉台麗街，我行駛內側車道要左轉。對方與我同
    向騎乘，騎在我左手邊」等語明確外，核與被告供稱：告訴
    人騎乘機車在其右前側，告訴人左轉，未打方向燈，因而兩
    車擦撞發生車禍等語，大致相符，而觀諸道路交通事故現場
    圖，顯示被告騎乘機車倒地而造成之刮地痕位置，起始於明
    志路北向車道，距離台麗街約3.1 公尺處，朝東南方斜向延
    伸，由於依被告與告訴人所述，其等2 人原均騎乘機車沿明
    志路由北朝南方向行使，如非告訴人左轉彎，被告騎乘機車
    的倒地位置，應無可能發生在對向車道即明志路北向車道上
    ，堪認本件道路交通事故之發生，係因告訴人騎乘機車在上
    開距離台麗街約3.1 公尺處左轉時，與被告騎乘之機車發生
    擦撞而肇事，因被告係騎乘機車直行，告訴人左轉彎時，未
    讓直行之被告先行，參照前揭說明，自與有過失，台灣省台
    北縣車輛行車事故鑑定委員會，鑑定認為告訴人騎乘輕型機
    車無肇事因素，容有未合，而為本院所不採。因被告之過失
    行為與告訴人受有前揭傷害間，具有相當因果關係，雖告訴
    人與有過失，仍不得解免被告過失罪責。從而，本案事證已
    臻明確，被告之過失傷害犯行，洵堪認定，應予依法論科。
    至於台灣省台北縣車輛行車事故鑑定委員會認本件道路交通
    事故係因被告騎乘機車在路口超車為唯一肇事原因，然除被
    告於警詢陳稱：「對方前輪碰到我的排氣管‧‧‧我從對方
    左側超車」等語外，即無任何證據顯示案發當時被告騎乘機
    車欲超越告訴人，因被告事後否認當時騎乘機車欲超越告訴
    人，而辯稱：僅係單純朝前方直行，沒有注意到告訴人等語
    ，且依告訴人於警詢陳稱：「對方突然從我左側後方騎過來
    並且勾到我的左手把」等語，亦僅能證明被告騎乘機車從後
    方接近告訴人，準此，尚無法單憑被告於警詢中所為不利供
    述，遽認本件道路交通事故係因被告騎乘機車，欲超越前方
    之告訴人時，始發生擦撞而肇事，從而，台灣省台北縣車輛
    行車事故鑑定委員會鑑定認為被告騎乘機車於路口超車為本
    件道路交通事故之肇事原因，尚屬無據，難為本院所採，亦
    此敘明。
三、核被告所為，係犯刑法第284 條第1 項前段之過失傷害罪。
    被告於肇事後，於有權偵查犯罪之警察機關，僅知悉犯罪事
    實，但不知悉犯罪人前，主動向處理本件道路交通事故之警
    員坦承肇事，有臺北縣政府警察局新莊分局道路交通事故肇
    事人自首情形記錄表1 份在卷可佐，堪認合乎自首之要件，
    應依刑法第62條前段規定，減輕其刑。告訴人以被告係因肇
    事後有多人圍觀，造成被告不敢離開，不符自首要件為由，
    請求檢察官上訴，然告訴人上開主張，並無任何證據可資佐
    證，顯係出於告訴人片面之推測，況且，不論被告係基於何
    種動機而留置現場，均無礙其確於肇事後主動告知到場處理
    員警其為肇事者，而符合自首要件，告訴人主張被告不符自
    首要件，乃出於對法律誤解，自無可採。
四、檢察官上訴意旨略以：被告案發後未向告訴人道歉，亦未與
    告訴人和解，告訴人則因本件道路交通事故受傷，身心苦不
    堪言，原審量刑過輕等語，指摘原判決不當。惟按，量刑之
    輕重，係事實審法院得依職權自由裁量之事項，茍已斟酌刑
    法第57條各款所列情狀而未逾越法定刑度，則不得遽指為違
    法；又在同一犯罪事實與情節，如別無其他加重或減輕之原
    因，下級法院量定之刑，亦無過重或失輕之不當情形，則上
    級法院對於下級法院之職權行使，原則上應予尊重（最高法
    院72年臺上字第6696號判例、85年度臺上字第2446號裁判要
    旨參照）。經查，原審因認被告犯過失傷害罪，事證明確，
    並審酌被告騎乘機車，因未遵守道路交通規則，疏未注意車
    前狀況，以致騎乘機車與告訴人發生擦撞而肇事，造成告訴
    人受有第一腰椎壓迫性骨折合併多處擦傷之傷害，告訴人所
    受傷勢非輕，而被告迄今仍未與告訴人成立和解，行為固不
    足取，惟念及被告前無犯罪之前科紀錄，有臺灣高等法院被
    告前案紀錄表1 份在卷可佐，素行尚佳，本件傷害係因被告
    一時疏忽所致，並非被告蓄意造成，被告惡性非重，且告訴
    人不僅無照騎乘機車，且因未遵守道路交通安全規則，騎乘
    機車左轉時，未讓直行車之被告先行，以致發生本件道路交
    通事故，告訴人亦具有過失，被告於原審及本院審理時均坦
    承犯行，堪認具有悔意，告訴人要求被告賠償新臺幣（下同
    ）45萬多元，數額非少，被告囿於經濟狀況，致未能與告訴
    人成立和解，非可全部歸責被告，並斟酌被告與告訴人之過
    失程度相當、被告之犯罪動機、手段、犯罪所生危害，以及
    被告智識程度等一切情形，量處被告拘役30日，並諭知以1,
    000 元折算1 日之易科罰金折算標準，其認事、用法均無違
    誤，且量刑亦無裁量逾越或濫用之明顯違法情事，亦未有過
    重或失輕之不當情形，是檢察官上訴意旨指摘原審量刑過輕
    ，請求撤銷改判較重之刑，為無理由，應予駁回。
據上論斷，應依刑事訴訟法第455 條之1 第1 項、第3 項、第36
4 條、第368 條，判決如主文。
本案經檢察官楊瀚濤到庭執行職務。
中    華    民    國   100    年    6     月    16    日
                  交通法庭  審判長法  官  胡堅勤
                                  法  官  盧軍傑
                                  法  官  高增泓
以上正本證明與原本無異。
本件不得上訴。
                                  書記官  林政良
中    華    民    國   100    年    6     月    16    日
附錄本判決論罪之法條：
刑法第284條
因過失傷害人者，處6 月以下有期徒刑、拘役或5 百元以下罰金
，致重傷者，處1 年以下有期徒刑、拘役或5 百元以下罰金。
從事業務之人，因業務上之過失傷害人者，處1 年以下有期徒刑
、拘役或1 千元以下罰金，致重傷者，處3 年以下有期徒刑、拘
役或2 千元以下罰金。